【裁判字號】    97,訴,1376
【裁判日期】    980617
【裁判案由】    偽造文書等
【裁判全文】
臺灣臺北地方法院刑事判決              97年度訴字第1376號
公  訴  人  臺灣臺北地方法院檢察署檢察官
被      告  戊○○
選任辯護人  朱子慶律師
            郭瑋萍律師
上列被告因偽造偽造文書等案件，經檢察官提起公訴（97年度偵
緝字第957 號），本院判決如下：
    主  文
戊○○無罪。
    理  由
一、公訴意旨略以：被告戊○○係址設臺北市○○區○○路91號
    1 樓美好生活管理顧問國際有限公司（下稱美好生活公司）
    負責人，於民國94年7 月8 日，申請加入為數碼網路科技股
    份有限公司（下稱數碼公司，址設高雄市新興區○○○路56
    號2 樓之2） 之代收消費者付款金流服務業務，成為數碼公
    司繳費便特約經銷商，詎被告竟基於意圖為自己不法所有及
    偽造文書之犯意，分別於95年7 月6 日、8 月13日、8 月14
    日，在美好生活公司上址，偽造庚○○、辛○○、甲○○（
    下稱庚○○等3 人）分別於95年7 月6 日、8 月13日、同月
    14日，持臺灣新光商業銀行第0000000000000000號、台新國
    際商業銀行第0000000000000000號、荷商荷蘭銀行第000000
    0000000000號之信用卡，消費新臺幣（下同）30,000元、15
    ,000 元 、30,000元，並製作共計75,000元之請款明細表，
    交數碼公司請款而行使之，足以生損害於庚○○等3 人及數
    碼公司之權益，致數碼公司以為係庚○○等3 人於上揭時地
    刷卡消費而陷於錯誤，於95年8 月24日轉帳匯款75,000元至
    美好公司中國信託商業銀行延吉分行（下稱中國信託銀行延
    吉分行）第000000000000號帳戶內，嗣庚○○等3 人均向數
    碼公司表示沒有於上揭時地刷卡消費等情，數碼公司始悉受
    騙。因認被告涉犯刑法第216 條、第210 條行使偽造私文書
    、第339 條第1 項詐欺取財罪嫌等語。
二、按犯罪事實應依證據認定之，無證據不得認定其犯罪事實。
    又不能證明被告犯罪者，應諭知無罪之判決，刑事訴訟法第
    154 條第2 項、第301 條第1 項分別定有明文。再按，事實
    之認定，應憑證據，如未能發現相當證據，或證據不足以證
    明，自不能以推測或擬制之方法，為裁判基礎；且認定不利
    於被告之事實須依積極證據，苟積極證據不足為不利於被告
    事實之認定時，即應為有利於被告之認定；另認定犯罪事實
    所憑之證據，雖不以直接證據為限，間接證據亦包括在內，
    然無論直接證據或間接證據，其為訴訟上之證明，須於通常
    一般之人均不致有所懷疑，而得確信其為真實之程度者，始
    得據之為有罪之認定，倘其證明尚未達到此一程度，而有合
    理之懷疑存在，無從使事實審法院得有罪之確信時，即應由
    法院為諭知被告無罪之判決，最高法院40年臺上字第86號、
    30年上字第816 號、76年臺上字第4986號著有判例。
三、程序方面
  (一)證人庚○○於檢察事務官前之陳述無證據能力：證人於檢察
    事務官前之陳述，因屬審判外之陳述，為傳聞證據，惟證人
    於檢察事務官前陳述其有將信用卡資料給美好生活公司刷卡
    付押金幫忙賣馬可波羅分時渡假權利一情，核與其於本院審
    判中之證述相符，是其於檢察事務官前所為之陳述並不符合
    刑事訴訟法第159 條之2 有關傳聞例外之規定，不得作為認
    定本案犯罪事實有無之證據，並無證據能力，此時，當以證
    人於審判中之證述作為證據。
  (二)證人乙○○、丙○○、己○○於檢察事務官前之證述無證據
    能力：按刑事訴訟法第159 條第1 項規定：「被告以外之人
    於審判外之言詞或書面陳述，除法律有規定者外，不得作為
    證據。」係酌採英美法之傳聞法則，但於第159 條之1 至第
    159 條之5 增設例外規定，以應實務需要，俾符實體真實發
    現之訴訟目的。本件證人乙○○、丙○○、己○○於檢察事
    務官前製作之詢問筆錄，係被告以外之人於審判外之書面陳
    述，依上開規定，原則上不得作為證據，且查無同法第159
    條之3 所規定之例外情形。是證人乙○○、丙○○、己○○
    於檢察事務官前之陳述，不具證據能力。
四、本件公訴人認被告戊○○涉犯刑法第216 條、第210 條行使
    偽造私文書、第339 條第1 項詐欺取財罪嫌，無非以被告之
    供述、數碼公司告訴代理人乙○○、證人丙○○、己○○、
    庚○○、甲○○之證述、EZrun 服務系統初審表、分期付款
    專案合作協議書、中華商業銀行特約同意扣款回覆單、請款
    明細表及財政部臺北市國稅局財北國稅資字第0970240402號
    函暨綜合所得稅BAN 給付清單各1 份資為論據。
五、被告固坦承擔任美好生活公司實際負責人，該公司辦理代客
    戶將其等購買之馬可波羅分時度假權利轉售之業務並向客戶
    收取費用，庚○○、辛○○、甲○○之信用卡刷卡資料均係
    由美好生活公司透過數碼公司網路刷卡一情不諱，惟堅決否
    認有何行使偽造私文書及詐欺取財犯行，辯稱：轉賣馬可波
    羅分時度假權利之業務是由丙○○、己○○負責，我不負責
    辦理替客戶刷卡，也不是我提供庚○○、辛○○、甲○○之
    刷卡資料給數碼公司，只是當初是我向數碼公司申請成為繳
    費便經銷商即客戶刷卡時係透過數碼公司網路刷卡，後來甲○○、辛○○、庚○○事後因故向銀行表示該筆刷卡為爭議
    款，數碼公司才會以為是我偽造文書等語。辯護人則以庚○○、辛○○、甲○○當時確實是要賣掉馬可波羅分時度假權
    利才到美好生活公司刷卡，且數碼公司在其等刷卡時會與其
    等核對資料，美好生活公司根本沒有機會偽造持卡人的簽名
    ，是其等事後反悔，銀行向其等收款時才遭其等否認刷卡一
    事資為被告辯護。
六、經查：
  (一)被告戊○○於95年間擔任美好生活公司實際負責人，該公司
    係以辦理轉售客戶之馬可波羅分時度假權利為業務，並向客
    戶收取費用，由業務員丙○○、己○○擔任業務員負責招攬
    客戶，再轉交經理丁○○刷卡等情，此經證人丙○○、己○○於本院審理時證述明確，核與被告於檢察事務官前及本院
    準備程序時供述相符（本院卷第77頁、第105 頁反面、第10
    6 頁、第108 頁、第108 頁反面、96年度他字第6203號卷第
    8 頁），而美好生活公司分別於95年7 月6 日、同年8 月13
    日、同年月14日透過數碼公司之網路系統為庚○○、辛○○
    、甲○○辦理刷卡以收取費用，嗣收單銀行即中華商業銀行
    向庚○○、辛○○、甲○○之發卡銀行支付信用卡款後，向
    數碼公司請求支付該等款項，亦有Ezrun 服務系統初審表、
    請款明細表、中華商業銀行特約商店合約書、中華商業銀行
    同意扣款回復單、台新國際商業銀行股份有限公司97年9 月
    22日台新總作服帳務字第09700002627 號函暨辛○○消費明
    細各1 份在卷可稽（96年度他字第1881號卷第4 頁、第5頁
    、第33頁至第41頁、本院卷第15頁、第16頁）。是庚○○、
    辛○○、甲○○之信用卡資料曾於上開時間透過數碼公司之
    網路刷卡系統刷卡消費一情，堪認屬實。
  (二)惟證人即庚○○於本院審理時證稱：我先去馬可波羅公司購
    買分時度假，後來找不到馬可波羅公司，是美好公司打電話
    給我說他們可以幫忙託售馬可波羅公司分時度假卡，我就去
    了，當時他們是說如果賣出去之後要給他們一筆費用，所以
    要先給他們一筆30,000元的訂金，該30,000元是在南京東路
    美好生活公司刷的，刷卡應該是7 月份的事情，後來我看到
    寄來的帳單上面是在數碼公司刷30,000元，因我沒有與數碼
    公司接觸，就跟銀行說我沒有刷這一筆，上次傳我出庭的時
    候才知道發現這筆款項是在美好生活公司刷的，就是我們簽
    約後，他們將我的信用卡拿走，再拿1 張拿類似A4的紙給我
    簽等語明確（本院卷第102 頁反面、第103 頁、第103 頁反
    面）。足見證人庚○○曾於95年7 月6 日至美好生活公司委
    託轉售馬可波羅分時度假權利並以刷卡支付30,000元之費用
    ，確屬實情。證人即數碼公司代理人乙○○雖於本院審理時
    證稱：銀行跟客戶聯繫，客戶說沒有辦理分期刷卡之事等語
    ，惟其亦承認數碼公司並未向庚○○聯繫確認是否遭盜刷一
    事（本院卷第104 頁反面、第105 頁），且證人庚○○並未
    曾接獲數碼公司或銀行之求證電話，亦經證人庚○○證述明
    確（本院卷第105 頁），益徵檢察官僅憑數碼公司與事實相
    違之指訴，推論被告盜刷庚○○之信用卡一節，自有速斷之
    嫌，不足採信。
  (三)另檢察官僅以數碼公司片面指訴該公司未收到辛○○之帳款
    ，遽認被告盜刷辛○○之信用卡，卻均未於警詢、偵查中傳
    訊辛○○以證據證明其信用卡曾於95年8 月13日遭被告盜刷
    15,000元一情為真，而經本院函詢辛○○之信用卡發卡銀行
    即台新國際商業銀行股份有限公司關於辛○○是否曾向上開
    銀行否認該筆消費一情，業經上開銀行以98年4 月22日以台
    新總作服帳務字第09800001436 號函覆稱有關數碼網路金流
    交易客戶無否認，是因為未得到商店之服務而向本行提出爭
    議款等語在卷（本院卷第133 頁），足認辛○○並未否認曾
    於美好生活公司刷卡，是檢察官起訴被告盜刷辛○○之信用
    卡一節，既未提出積極證據，僅因數碼公司未收到辛○○之
    帳款，即認被告盜刷辛○○之信用卡，尚乏實據以資證明。
  (四)又證人甲○○雖否認其曾委託美好生活公司出售馬可波羅分
    時度假權利並至美好生活公司刷卡繳交費用，而於本院審理
    時證稱：我沒有委託他人將馬可波羅分時度假卡賣掉，沒有
    於95年8 月間使用荷蘭銀行信用卡分2 筆刷卡各刷15,000元
    ，荷蘭銀行要我去繳這筆30,000多元，但是我有告訴他我沒
    有刷，所以他說要去調查是否是我去刷，後來有說不是我去
    刷，所以就叫我不用繳錢，之前有人打電話跟我說要將我的
    渡假卡賣掉這件事，但是我沒有去等語（本院卷第159 頁反
    面、第160 頁），惟美好生活公司之客戶刷卡流程係業務員
    丙○○、己○○向客戶解說產品內容後，將客戶轉給經理丁○○刷卡，被告不會與客戶接洽等情，此經證人丙○○、己○○於本院審理時證述在卷（本院卷第106 頁、第107 頁反
    面、第109 頁），是被告既未負責辦理招攬客戶、講解產品
    內容，自無機會利用與客戶接觸之機會取得證人甲○○之信
    用卡資料，且證人甲○○既否認曾至美好生活公司，即無實
    據證明被告利用證人甲○○至美好生活公司之機會取得甲○○之信用卡而所盜刷或授意業務員、經理盜刷，自難僅以證
    人甲○○否認該筆刷卡，即據為不利被告之認定。
七、綜上所述，本件尚乏積極證據證明被告有何行使偽造私文書
    罪及詐欺取財罪之犯行。公訴人所持之前開論據，其為訴訟
    上之證明，尚未達於通常一般人均不致有所懷疑，而得確信
    其為事實之程度，致無法採為有罪之認定，尚難為被告有罪
    之認定基礎；此外，復查無其他確切證據足以證明被告有何
    公訴意旨所指之犯行，被告犯罪即屬不能證明，依法應為其
    無罪之諭知。
據上論斷，應依刑事訴訟法第301 條第1 項，判決如主文。
本案經檢察官蔡彥守到庭執行職務。
中    華    民    國    98    年    6     月    17    日
                  刑事第十八庭審判長法  官  胡宗淦
                                    法  官  游士珺
                                    法  官  林芳華
以上正本證明與原本無異。
如不服本判決應於收受送達後10日內向本院提出上訴書狀，並應
敘述具體理由；其未敘述上訴理由者，應於上訴期間屆滿後20日
內向本院補提理由書（均須按他造當事人之人數附繕）「切勿逕
送上級法院」。
                                    書記官  林鈴芬
中    華    民    國    98    年    6     月    17    日


司法院資訊處製作；財團法人民間司法改革基金會備份。
